【裁判字號】    98,訴,315
【裁判日期】    980403
【裁判案由】    侵權行為損害賠償
【裁判全文】
臺灣板橋地方法院民事判決               98年度訴字第315號
原      告  甲○○
被      告  乙○○
上列當事人間請求侵權行為損害賠償事件，經本院刑事庭移送前
來（附民案號：97年度交附民字第291 號，刑事案號：97年度交
易緝字第5 號），本院於民國98年3 月25日言詞辯論終結，判決
如下：
    主  文
被告應給付原告新臺幣玖萬玖仟伍佰捌拾壹元，及自民國九十七
年三月二十一日起至清償日止，按年息百分之五計算之利息。
原告其餘之訴駁回。
訴訟費用由被告負擔十分之一；餘由原告負擔。
本判決第一項得假執行。但被告如以新臺幣玖萬玖仟伍佰捌拾壹
元預供擔保，得免為假執行。
原告其餘假執行之聲請駁回。
    事實及理由
一、程序方面：
    被告經合法通知，未於言詞辯論期日到場，核無民事訴訟法
    第386 條所列各款情形，爰依原告之聲請，由其一造辯論而
    為判決。
二、原告起訴主張：
    緣被告於民國96年3 月2 日下午1 時40分許，駕駛車牌號碼
    3268-FK號自用小客車，行經臺北縣林口鄉○○○路○ 段100
    巷（支線道）與文化一路（幹線道）之無號誌交岔路口，本
    應注意車前狀況，隨時採取必要安全措施，及車輛行駛至無
    號誌之交岔路口時，支線道車應暫停讓幹線道車先行，轉彎
    車應讓直行車先行之規定，而依當時天候晴、日間有自然光
    線、柏油路面乾燥、無缺陷或其他障礙物、視距良好且依其
    智識、能力亦無不能注意之情事，竟疏未注意而貿然左轉駛
    入文化一路，適有原告騎乘車牌號碼XNY5-182號重型機車，
    沿臺北縣林口鄉○○○路直行（龜山往林口方向），亦疏未
    注意車前狀況，並隨時採取必要之安全措施，於行經上開交
    岔路口時，突見被告左轉，閃避不及，上開機車右側車身與
    上開自用小客車左前車頭發生碰撞，致原告人車倒地，受有
    左側舟狀骨骨折等傷害。被告所涉過失傷害犯行，業由臺灣
    板橋地方法院檢察署檢察官提起公訴，並經本院以97年度交
    易緝字第5 號刑事判決判處有期徒刑3月，減為有期徒刑1月
    又15日，如易科罰金，以新臺幣（下同）1,000元折算1日確
    定。原告自得請求被告賠償因本件車禍所生之損害。原告因
    本件車禍致受有醫療費用50,000元、交通費用5,000 元及精
    神慰撫金1,000,000元，合計1,055,000元之損害等語。爰依
    侵權行為法律關係請求，並聲明求為判決：被告應給付原告
    1,055,000 元，及自起訴狀繕本送達翌日起至清償日止，按
    年息百分之5 計算之利息。
三、被告經合法通知，未於言詞辯論期日到場，亦未提出準備書
    狀作何聲明或陳述。
四、法院之判斷：
  (一)原告前揭主張被告於上揭時、地，因疏未注意，未讓幹線道
    車及直行車先行，即貿然於臺北縣林口鄉○○○路○ 段100
    巷之支線道左轉駛入文化一路，因而碰撞直行於文化一路上
    ，騎乘重型機車之原告，致原告人車倒地，受有左側舟狀骨
    骨折之傷害。被告所涉過失傷害犯行，業由臺灣板橋地方法
    院檢察署檢察官提起公訴，並經本院以97年度交易緝字第5
    號刑事判決判處有期徒刑3 月，減為有期徒刑1 月又15日確
    定之事實，有原告所提出之長庚紀念醫院林口分院診斷證明
    書1 份為證，並據本院依職權調閱本院97年度交易緝字第5
    號過失傷害案件偵審卷宗查明屬實。而被告對於原告上開主
    張之事實，既已於相當時期受合法之通知，未於言詞辯論期
    日到場，亦未提出書狀爭執或否認原告之主張，是依民事訴
    訟法第280 條第3 項前段準用同法條第1 項前段之規定，即
    應視同自認，是原告上揭主張之事實，自堪信為真實。
  (二)按汽車行駛至無號誌而無交通指揮人員指揮之交岔路口，支
    線道車應暫停讓幹線道車先行，道路交通安全規則第10 2條
    第1項 第2 款定有明文。被告駕駛自用小客車，且領有合格
    之駕駛執照，對於上開規定自應遵守，且依當時天候及道路
    狀況等駕駛環境，亦無不能注意之情事，竟疏未注意未讓幹
    線道車先行即貿然左轉致肇事，則被告就本件車禍之發生確
    有過失甚明，自應負過失責任。
  (三)按因故意或過失，不法侵害他人之權利者，負損害賠償責任
    ，民法第184 條第1 項前段定有明文。又不法侵害他人之身
    體或健康者，對於被害人因此喪失或減少勞動能力或增加生
    活上之需要時，應負損害賠償責任；不法侵害他人之身體、
    健康、名譽、自由、信用、隱私、貞操，或不法侵害其他人
    格法益而情節重大者，被害人雖非財產上之損害，亦得請求
    賠償相當之金額，民法第193 條第1 項、第195 條第1 項前
    段亦分別有明文可參。本件被告因駕車過失，不法侵害原告
    之身體、健康，應負過失責任，既經認定如前，則被告自應
    就原告因本件車禍所受之損害負賠償責任。茲將原告得請求
    賠償之金額分述如下：
  1.醫療費用：
    原告主張伊因系爭車禍受傷而支出醫療費50,000元，雖據其
    提出統一發票3 紙、收據1 紙及醫療費用收據11紙為證，惟
    查上開醫療費用單據總金額合計為19,206元，原告就逾上開
    數額之醫療費用之請求部分，復未提出醫療費用收據以實其
    說，自堪認原告因本次車禍受傷所支出之醫療費用應為19,2
    06元，是原告請求被告給付19,206元之醫療費用部分，應予
    准許，逾此部分之請求，則屬無據。
  2.往返就醫交通費部分：
    原告主張伊因系爭車禍受傷至醫院就醫，支出往返就醫之交
    通費5,000 元，惟依其提出之統一發票及繳款證明等單據經
    核其支出之交通費用僅為375 元，此有其提出之統一發票5
    紙及繳款證明1 紙為證附卷可憑，是原告主張逾375 元部分
    之交通費用，不應准許。
  3.精神慰撫金：
    原告主張其因本件車禍受有身體及精神上之痛苦，且被告對
    其置之不理，漠不關心，爰請求精神慰撫金1,000,000 元等
    語。經查，原告因本件車禍受有前述傷害，其身心確受有相
    當程度痛苦，是原告依民法第195 條第1項前段規定，請求
    被告賠償精神慰撫金，自屬有據。次查，原告於本件事故發
    生當時正在服替代役，薪資約一萬元左右，現於科技公司上
    班，教育程度為高職，服役前在鐵工廠上班，月薪約兩萬多
    元；而被告教育程度為高中，是殘障人士，且生活困苦，靠
    殘障津貼生活等情，業經原告陳明在卷（見本院97年度交易
    緝字第5 號過失傷害案件偵審卷宗及本院卷第11頁）。茲本
    院審酌上開兩造之身分、地位、經濟能力，被告之過失程度
    以及原告遭受侵害之情形等一切情狀，認原告請求精神慰撫
    金1,000,000 元尚屬過高，應予核減為80,000元，方稱允適
    。
  4.綜上，原告因本件車禍共計受有99,581元之損害（計算式：
    19,206 元＋375 元＋80,000元＝99,581元）。
五、從而，原告依侵權行為之法律關係，訴請被告給付99,581元
    ，及自起訴狀繕本送達翌日即97年3 月21日（見本院97年度
    交附民字第54號卷第21頁）起至清償日止，按年息百分之5
    計算之利息，為有理由，應予准許；逾此範圍之請求，則為
    無理由，應予駁回。
六、本件所命給付金額未逾500,000 元，依民事訴訟法第389 條
    第1 項第5 款規定，爰不待原告聲請，應依職權宣告假執行
    ，並依同法第392 條第2 項規定，依職權宣告被告如預供擔
    保，得免為假執行。至原告其餘假執行之聲請，因該部分之
    訴業經駁回，其假執行之聲請亦失所附依，應併予駁回。
七、結論：本件原告之訴為一部有理由，一部無理由，依民事訴
    訟法第385 條第1 項前段、第79條、第389 條第1 項第5 款
    、第392 條，判決如主文。
中    華    民    國    98    年    4     月    3     日
                  民事第一庭    法  官  黎文德
以上正本係照原本作成。
對本判決上訴，須於判決送達後20日內向本院提出上訴狀。
中    華    民    國    98    年    4     月    3     日
                                書記官  趙彬


司法院資訊處製作；財團法人民間司法改革基金會備份。
